【裁判字號】    98,台上,2421
【裁判日期】    980507
【裁判案由】    偽造文書等
【裁判全文】
最高法院刑事判決            九十八年度台上字第二四二一號
上  訴  人  台灣高等法院高雄分院檢察署檢察官
被      告  甲○○
            乙○○
上列上訴人因被告等偽造文書等案件，不服台灣高等法院高雄分
院中華民國九十五年八月二十九日第二審更審判決（九十五年度
上更(一)字第一五六號，起訴案號：台灣高雄地方法院檢察署九十
年度調偵字第三七三號），提起上訴，本院判決如下：
    主  文
上訴駁回。
    理  由
按刑事訴訟法第三百七十七條規定，上訴於第三審法院，非以判
決違背法令為理由，不得為之。是提起第三審上訴，應以原判決
違背法令為理由，係屬法定要件。如果上訴理由書狀並未依據卷
內訴訟資料，具體指摘原判決不適用何種法則或如何適用不當，
或所指摘原判決違法情事，顯與法律規定得為第三審上訴理由之
違法情形，不相適合時，均應認其上訴為違背法律上之程式，予
以駁回。本件檢察官上訴意旨略稱：(一)、告訴人丙○○所代表之
宋張秋金不僅為借款人邱育能之連帶保證人，同時也是本件之借
款人，此觀卷附切結書及抵押權設定契約書均載明宋張秋金為本
件借款之債務人即明，然原判決竟謂「本件借貸關係僅在於被告
乙○○與證人邱育能間」，顯與事實不符。(二)、兩造所簽訂之切
結書上雖記載「乙方（即宋張秋金）切結如藉故拖延不償還本金
及支付利息超過四十五天，則甲方（即被告乙○○）可為確保權
益，自行主張將所有抵押物之產權進行處分移轉過戶，並不必另
行通知」，惟上開記載，係屬「流押契約」，依民法之規定不生
效力。被告甲○○為專業土地代理人，自然瞭解民法有關「流押
契約」之規定，其竟仍為乙○○書立上開流押契約，且事後被告
等果真偽造宋張秋金之委任授權書，以達其侵害宋張秋金土地所
有權之不法意圖，犯罪事實至為明確。(三)、依被告等提出邱育能
簽立之借據載明「右列之金額係本人經營生意，缺少資金，特以
土地（房屋）提供擔保，向債權人辦理抵押權設定借款（詳如不
動產抵押權設定契約書）」，乙○○所簽立之切結書（民國八十
八年十月十五日）載稱「鄙人于昨十月十四日向台端拿宋張秋金
之戶籍謄本、印鑑證明、身份證影本各三份，及中壇段四○三二
、四○五二地號土地權狀純係作台端及邱育能委託辦理設定登記
向公司抵定借款新台幣（下同）一百四十萬元之用外，絕無做會
損害台端權益之任何書類」，均可證明告訴人於借款之初僅答應
提供相關資料做為辦理抵押權設定之用，並未允諾將所有權移轉
登記為乙○○。原判決對此不利於被告之犯罪事證，恝置不論，
其判決顯有瑕疵云云。
惟查原判決以公訴意旨略稱：被告乙○○係經營民間放款業務，
被告甲○○為土地登記代理人，於八十八年十月十五日借款予告
訴人丙○○一百四十萬元，告訴人並提供坐落於高雄縣美濃鎮○
○段四○三二、四○五二地號土地兩筆，供乙○○設定抵押權，
又另立切結書約定：「丙○○若超過清償期限四十五天未還錢，
則乙○○可自行處分該抵押之不動產」。惟被告等竟於八十九年
一月二十六日（距清償期僅超過十一天），即逕自將該抵押之不
動產過戶予乙○○名下，因認被告等涉犯刑法第二百十六條、第
二百十條之行使偽造私文書罪嫌云云。但經審理結果，以公訴人
所舉之證據資料，經查並無任何適合於被告等犯罪事實認定之證
據，被告被訴行使偽造私文書，尚屬不能證明，因而維持第一審
諭知被告等無罪之判決，駁回檢察官在第二審之上訴，已詳敘其
無從為被告有罪確信之理由。經核所為論斷，均與卷內資料相符
，從形式上觀察，並無違背法令之情形。上訴意旨對原審之論斷
，究有何違背經驗法則或論理法則等違法情形，亦未依據卷內資
料為具體之指摘。且查：上訴是否以原判決違背法令為理由，屬
於形式審查範圍。茍上訴理由書狀，未依卷存訴訟資料，就原判
決違背法令之具體事實及該法令內容，予以陳明，即非可謂係「
具體指摘」，自難認已符合法律所定得上訴第三審之程式。上訴
意旨就原判決依憑證人陳慶豐、邱育能於第一審之證言，卷附為
告訴人在偵查中自承係其所寫，並記載借款人於清償期限屆至後
四十五天內未償還本息時，乙○○得以自行將抵押物辦理移轉過
戶，無須另行通知之切結書，暨借據、土地抵押設定契約書等證
據，據以判斷「本件借貸之清償期限係於八十九年一月十四日屆
至，……被告乙○○及甲○○將該抵押之土地辦理過戶登記之時
間係於八十九年三月三日上午十時四十五分」、「被告乙○○及
甲○○既係根據內容真實之切結書以辦理土地過戶登記，並得宋
張秋金之概括授權同意，依前開說明，被告等前揭行為亦與刑法
上偽造之概念有別，是以被告等前開所辯應堪採信，尚難認被告
等有何行使偽造私文書及……之行為」，究有如何之違背法令，
其上訴書中並無一語涉及，僅指稱被告偽造宋張秋金之委任授權
書，及乙○○於八十八年十月十五日出借款項時，保證將告訴人
交付之相關文件等持以辦理土地抵押之用之切結書，可證告訴人
未允諾將抵押之土地移轉予乙○○云云，籠統模糊之空泛說詞，
本院無從為此部分之形式上審查，自難謂已具備首揭得為第三審
上訴理由之法定形式要件。其上訴違背法律上之程式，應予駁回
。公訴人指被告甲○○另涉犯刑法第二百十四條使公務員登載不
實罪及同法第三百四十二條背信罪部分，核屬刑事訴訟法第三百
七十六條第一款、第五款之案件，依該法條規定，既經第二審判
決，不得上訴於第三審法院，檢察官就此部分復一併提起上訴，
顯為法所不許，亦應併予駁回。
據上論結，應依刑事訴訟法第三百九十五條前段，判決如主文。
中    華    民    國  九十八  年    五    月    七    日
                      最高法院刑事第六庭
                          審判長法官  謝  俊  雄
                                法官  陳  世  雄
                                法官  魏  新  和
                                法官  吳  信  銘
                                法官  徐  文  亮
      本件正本證明與原本無異
                                      書  記  官
中    華    民    國  九十八  年    五    月   十二   日
                                                      V


司法院資訊處製作；財團法人民間司法改革基金會備份。
